【裁判字號】    99,簡上,347
【裁判日期】    990531
【裁判案由】    詐欺
【裁判全文】
臺灣桃園地方法院刑事判決             99年度簡上字第347號
上  訴  人
即  被  告  乙○○
上列上訴人因詐欺案件，不服本院簡易庭中華民國99年3 月10日
99年度桃簡字第524 號第一審刑事簡易判決（聲請簡易判決處刑
案號：臺灣桃園地方法院檢察署99年度偵字第3149號），提起上
訴，本院管轄第二審之合議庭判決如下：
    主  文
原判決撤銷。
乙○○幫助意圖為自己不法之所有，以詐術使人將本人之物交付
，累犯，處有期徒刑參月，如易科罰金，以新臺幣壹仟元折算壹
日。
    事  實
一、乙○○於民國96年間，因傷害、酒醉駕車等案件，經本院以
    96 年 度桃交簡字第2481號刑事判決分別判處有期徒刑3 月
    ，減為有期徒刑1 月又15日，如易科罰金，以銀元3 百元折
    算1 日及拘役40日，減為拘役20日，如易科罰金以銀元3 百
    元折算1 日確定；嗣於同年又因酒醉駕車案件，經本院以96
    年度桃交簡字第4299號刑事判決處拘役50日，如易科罰金以
    新臺幣（下同）1 千元折算1 日確定；上開3 罪接續執行，
    於97年2 月19日入監執行，同年6 月12日縮刑期滿執行完畢
    （構成累犯）。詎仍不知悔改，其可預見金融機構帳戶提供
    予姓名年籍不詳之人使用，可能幫助不詳之犯罪集團從事財
    產犯罪行為，作為取得財物或財產上之利益之管道，竟基於
    縱使該人將其帳戶用以從事詐欺取財之財產犯罪行為，亦不
    違反其本意之幫助犯意，於98年9 月10日後至同年9 月17日
    前某日某時，在臺灣地區某不詳地點，將其所有之華南商業
    銀行（下簡稱華南銀行）大溪分行帳戶（帳號：0000000000
    00號）之存摺、金融卡、金融卡之密碼及印章，交付予真實
    姓名年籍不詳之詐騙集團成員使用，藉以幫助該成年人之犯
    罪集團成員從事財產犯罪之犯行。嗣該犯罪集團成員意圖為
    自己不法之所有，於98年9 月18日上午9 時53分許，撥打電
    話向甲○○佯稱其帳戶及基本資料均被詐騙集團盜用洗錢，
    必須將帳戶內之存款全部領出匯入渠所提供之乙○○上開帳
    戶內保管，使甲○○陷於錯誤，依詐騙集團成員之指示，於
    同日匯款40萬元至乙○○前開帳戶內。旋由該詐欺集團成員
    提領殆盡，嗣經甲○○發覺受騙，報警處理，始悉上情。
二、案經桃園縣政府警察局大溪分局報請臺灣桃園地方法院檢察
    署檢察官偵查後聲請以簡易判決處刑。
    理  由
壹、程序方面：
一、按被告以外之人於審判外之言詞或書面陳述，除法律有規定
    者外，不得作為證據；又被告以外之人於審判外之陳述，雖
    不符合同法第159 條之1 至第159 條之4 之規定，但經當事
    人於審判程序同意作為證據，法院審酌該言詞陳述或書面陳
    述作成時之情況，認為適當者，亦得為證據。當事人、代理
    人或辯護人於法院調查證據時，知有第159 條第1 項不得為
    證據之情形，而未於言詞辯論終結前聲明異議者，視為有前
    項之同意，刑事訴訟法第159 條第1 項及第159 條之5 分別
    定有明文。查證人甲○○於警詢中所為之陳述，雖屬傳聞證
    據，惟檢察官及被告迄至本院審理終結止均不爭執其證據能
    力，本院審酌上開證據資料製作時之情況，並無違法不當或
    證明力明顯過低之瑕疵，亦認以之作為證據應屬適當，依上
    開規定，認前揭證據資料均有證據能力。
二、至本件認定事實所引用卷內之文書證據，並無證據證明係公
    務員違背法定程序所取得，亦無刑事訴訟法第159 條之4 之
    顯有不可信之情況與不得作為證據之情形，則依刑事訴訟法
    第159 條之5 之規定，本件認定事實所引用之所有文書證據
    ，均有證據能力，合先敘明。
貳、實體方面：
一、訊據被告乙○○固然承認上開華南銀行大溪分行帳戶為其所
    申辦，惟矢口否認有何幫助詐欺之犯行，辯稱：伊平常都將
    上開華南銀行大溪分行帳戶存摺、金融卡、印章放在一起保
    管，且金融卡密碼也記在紙上放置於存摺之塑膠套內，97年
    9 月17日前某日，伊準備入獄服刑要購買民生用品，但身無
    分文，伊有向妹妹借3 千元，伊妹妹稱會匯入伊華南銀行大
    溪分行帳戶中，伊因此帶著存摺、金融卡、金融卡密碼及印
    章外出至自動櫃員機前刷摺查看有無3 千元入帳，但伊妹妹
    並未匯入該筆借款，嗣於98年9 月17日入監服刑後才想起上
    開帳戶存摺、金融卡、金融卡密碼及印章均不見，且於伊弟
    弟探監時，交代弟弟回家代為尋找，伊弟弟嗣後探監告知遍
    尋不著，伊才發覺上開帳戶存摺、金融卡、金融卡密碼及印
    章都不見，可能因此被詐騙集團成員撿去使用云云。經查：
（一）詐騙集團成員於98年9 月18日上午9 時53分許，撥打電話
      向甲○○佯稱其帳戶及基本資料均被詐騙集團盜用洗錢，
      必須將帳戶內之存款全部領出匯入渠所提供之乙○○之上
      開帳戶內保管，使甲○○陷於錯誤，依詐騙集團成員之指
      示，於同日匯款40萬元至乙○○前開帳戶內等情，業據證
      人即被害人甲○○於警詢中證述明確，復有華南銀行大溪
      分行函附被告申辦上開帳戶之基本資料、存款往來項目申
      請書、開戶作業檢核表、開戶總約定書條款確認聯、存款
      往來明細表、被害人甲○○提出之華南銀行活期性存款存
      款憑條、內政部警政署反詐騙案件紀錄表附卷可憑（見偵
      查卷宗第17至24頁），足證被害人甲○○遭詐騙之款項，
      確實匯入被告上開帳戶內，是被告上開帳戶確有供詐騙集
      團作為實施詐欺取財犯行之用無訛。
（二）被告雖以前揭詞情置辯，然查：
   1、觀諸華南銀行大溪分行函附被告上開帳戶之存款往來明細
      表可知，該帳戶於98年7 月10日由富森公司轉帳存入20,3
      07元，於當日提領20,000元、400 元，餘額1 元，98年8
      月10日由富森公司轉帳存入6,811 元，於當日提領6,800
      元，餘額12元，於同年9 月10日現金存入5,000 元，同日
      現金提領4,000 元，於同年9 月18日甲○○以現金存入40
      萬元，於同日現金提領32萬元、3 萬元、3 萬元、2 萬1
      千元（見偵查卷宗第23頁）；而被告於本院審理中供稱：
      該帳戶於98年7 月10日、8 月10日、9 月10日，由富森公
      司轉帳存入之金額均係伊之薪資，也是伊於當日提領上開
      款項，及伊於98年9 月17日入監等語（見本院卷第21頁）
      ，足證被告最後一次使用上開華南銀行大溪分行帳戶係98
      年9 月10日，再由上開被害人甲○○所證述遭詐騙之時點
      為98年9 月18日可知，被告上開存摺、金融卡、金融卡密
      碼及印章係於98年9 月10日後至同年9 月17日前某日已落
      入他人手中，先予敘明。
   2、又被告就遺失上開帳戶存摺、金融卡、金融卡密碼及印章
      之情節，先於偵查中供稱：「（問：華南銀行大溪分行帳
      戶存摺、提款卡在何處？）98年8 、9 月間遺失」、「（
      問：如何遺失？）騎機車時掉了，我放在口袋，存摺、密
      碼、提款卡、印章都放在褲子後面的口袋」、「（問：為
      何要帶這些東西出門？）因為要去看戶頭裡有多少錢，但
      當天並沒有提錢出來」、「（問：98年9 月10日提領4 千
      元是誰領的？）我不知道」、「（問：後來有無去刷存摺
      ？）有，隔了幾天有去刷存摺」、「（問：何時發現存摺
      、提款卡、印章遺失？）我服刑前不久」、「（問：98
      年9 月10日提領4 千元後，就沒有錢進來，為何還需要去
      刷存摺？）我有習慣去刷存摺」、「（問：你當時有錢要
      進來戶頭嗎？）沒有」云云（見偵查卷宗第32、33頁）；
      於本院審理中卻改稱：「98年9 月17日以前，我有拿華南
      銀行大溪分行帳戶存摺去刷，因為我要入獄服刑身上沒有
      錢，我向妹妹借3 千元，我妹妹說會把錢匯到我華南銀行
      大溪分行帳戶中，所以我才去刷存摺，但當天沒有領到錢
      ，之後我去喝酒，天亮才回家，才發現存摺、印章、提款
      卡都不見了」、「（問：你最後一次去刷存摺是何時？）
      我98年9 月17日入監，所以是9 月17日前幾天，大約是9
      月10日左右」、「（問：既然要入監，為何要領錢？）因
      為要買帶進監所的東西」、「（問：你妹妹匯多少錢到你
      的華南銀行大溪分行帳戶？）本來是跟她借3 千元，但是
      她並沒有匯錢」、「（問：98年9 月10日當天有存入5 千
      元，同一天又領出4 千元，這是何人存入、領出？）我不
      清楚，我不記得我有去領4 千元」、「（問：98年8 月10
      日以富森公司名義存入6,811 元，同日提領6,800 元，這
      是何人提領？）是我提領，我當時在富森公司任職，那是
      我的薪資」、「（問：98年9 月10日你的帳戶內存入5 千
      元，為何還要向你妹妹借款3 千元？）因為我記得當時戶
      頭內沒有錢」、「（問：你何時發現存摺、提款卡、印章
      遺失？）97年9 月17日入監後2 、3 天，才發現存摺、提
      款卡、印章不見，我弟弟還探監時，我請弟弟回家幫我找
      ，但找不到，我才發現不見」云云（見本院卷第21頁）。
      被告於偵查中所述：在沒有任何進帳情況下，僅係習慣查
      詢餘額，即攜帶存摺、金融卡、金融卡密碼、印章外出刷
      摺之情節，已與於本院審理中改稱：伊有先向妹妹借款3
      千元，約定要匯入伊上開帳戶，伊為了要查詢妹妹是否有
      匯入該筆3 千元，才攜帶存摺、金融卡、密碼、印章外出
      刷摺之情節不符，又其於偵查及本院審理中之上開辯詞均
      核與一般查詢帳戶餘額僅需單獨攜帶存摺至自動櫃員機補
      登資料，或僅需單獨攜帶金融卡至自動櫃員機操作查詢餘
      額即可之常情相悖；再者，被告就何時發現上開存摺、金
      融卡及印章遺失，先於偵查中供稱：98年9 月17日入監服
      刑前不久就發現遺失云云，卻於本院審理中先稱：刷完存
      摺後就去喝酒，喝到天亮才回家，才發現存摺、金融卡及
      印章都不見云云（見本院卷第20頁背面），嗣經本院再次
      訊問何時發現上開存摺、金融卡及印章不見時，又改稱：
      97 年9月17日入監後2 、3 天，才發現存摺、提款卡、印
      章不見，伊是請前來探監之弟弟回家找，遍尋不著，才知
      道不見云云（見本院卷第21頁背面），前後所述南轅北轍
      ，被告於偵查及本院審理中供述上開帳戶存摺、提款卡及
      印章係遺失之情節前後不符、漏洞百出，均顯係為卸責而
      編造杜撰，實難採信。
   3、又依上述卷附華南銀行存款往來明細表可知，被告上開帳
      戶於98年9 月10日後至9 月17日前某日落入詐騙集團成員
      手中，帳戶餘額為1,012 元，已如前述，由此客觀事態，
      核與一般提供帳戶予詐騙集團之成員，其等帳戶餘額均低
      且鮮少使用該帳戶之經驗法則相符。又按我國目前新申辦
      之提款卡附加有晶片功能，其密碼至少為六位數以上，難
      以在三次按密碼錯誤之機會下破解，是被告應有將其金融
      卡之密碼告知他人。綜上，堪認被告確有將其上開帳戶金
      融卡及金融卡密碼交予他人。
（三）按金融存款帳戶，事關存戶個人財產權益之保障，與存戶
      之金融卡、密碼結合，其專屬性、私密性更形提高，一般
      人均有妥為保管存摺、金融卡、金融卡密碼、印章，以防
      止被他人冒用之認識，縱有特殊情況偶有將存摺、金融卡
      、金融卡密碼、印章交付他人之需，亦必深入瞭解其用途
      後再行提供以使用，若落入不明人士手中，極易被利用為
      取贓之犯罪工具，恆係吾人日常生活經驗與事理之然；且
      金融帳戶為個人理財之工具，申請開設金融帳戶並無任何
      特殊限制，一般民眾皆可以存入最低開戶金額之方式申請
      開戶，個人亦可在不同金融機構申請多數存款帳戶使用，
      並無困難，此乃眾所週知之事實，則依一般人之社會生活
      經驗，苟見非親非故之人不以自己名義申請開戶，反而以
      出價蒐購或其他之方式向他人蒐集金融機構帳戶供己使用
      ，衡情當知悉蒐集金融帳戶者，係將所蒐集之帳戶用以從
      事財產犯罪。況現今社會上，詐騙者蒐購人頭帳戶，持以
      作為信貸、手機簡訊詐欺之事，常有所聞，提供甚或出賣
      、出借帳戶與非親非故之人，受讓人係為從事財產犯罪，
      已屬人盡皆知之事。查本案被告對於存摺、金融卡、密碼
      及印章等有關個人財產、身分之物品，將淪落於不明人士
      手中，極易被利用為與財產有關之犯罪工具，竟願交付其
      所有上開帳戶之存摺、金融卡及印章，並將金融卡密碼告
      知與其身分上不具任何關係之人，其主觀上顯然對於該帳
      戶將作為不法使用，應有所認知，而客觀上亦有幫助詐欺
      取財之行為，殆無疑義。
（四）綜上所述，被告上開所辯，屬卸責之詞，不足採信，本案
      事證明確，被告犯行，洵堪認定。
二、核被告所為，係犯刑法第30條第1 項前段、第339 條第1 項
    之幫助詐欺取財罪。被告以幫助他人犯罪之意思而參與犯罪
    構成要件以外之行為，為上開詐欺取財罪之幫助犯，依刑法
    第30條第2 項之規定，減輕其刑。被告有上揭事實欄記載之
    犯罪科刑及執行紀錄，有卷附臺灣高等法院被告前案紀錄表
    可按，其於受有期徒刑之執行完畢後，5 年以內故意再犯本
    件有期徒刑以上之本罪，為累犯，應依刑法第47條第1 項規
    定加重其刑，並依法先加後減之。
三、原審以被告事證明確，予以論罪科刑，固非無見。惟被告前
    所犯如事實欄記載之傷害、酒醉駕車等案件，係接續執行，
    於97年2 月19日入監執行，於同年6 月12日執行完畢，原審
    誤認係97年5 月23日執行完畢，已有違誤；又原審未認定被
    告將上開帳戶存摺、金融卡、金融卡密碼及印章交付詐騙集
    團成員之時點係在98年9 月10日後至9 月17日前某日，亦有
    未洽。又按刑法上量刑之一般標準，應以行為人之責任為基
    礎，並審酌一切情狀，尤應注意刑法第57條所列各款事項，
    為科刑輕重之標準，諸如犯罪之手段、犯罪行為人違反義務
    之程度、犯罪所生之危險、犯罪行為人犯罪後之態度，均應
    綜合考量；又刑之量定與定應執行之刑，固為實體法上賦予
    法院得為自由裁量之事項，但此項職權之行使，仍應受比例
    原則、平等原則及罪刑相當原則之支配，審酌刑法第57條所
    列各款應行注意事項及一切情狀為之，使輕重得宜，罰當其
    罪，以符合法律授權之目的，此即所謂自由裁量權之內部界
    限（參照最高法院80年臺非字第473 號、96年度臺上字第23
    57號、96年度臺上字第75 83 號、97年度臺上字第6874號判
    決意旨）。經查：本件被告犯後雖迭於偵查及本院審理中否
    認犯行，難認有悔意，然被告本無據實陳述之義務，其缺乏
    為自己行為負責之態度，自應施以相當之刑罰，以達矯正其
    偏差行為及社會防衛之效，惟參酌被告僅高職畢業，學歷智
    識非高，案發時已離婚並育有1 名7 歲女兒之生活狀況，有
    戶役政被告基本資料在卷可參（見偵查卷第6 頁），又被告
    雖有上揭事實欄記載之犯罪科刑及執行紀錄，然其所犯分係
    酒醉駕車及傷害罪，罪質非重，非必素行不端之人。本院綜
    合上情及本案犯罪情節、所生危害等情狀，認原審量處被告
    有期徒刑5 月，如易科罰金，以新台幣1 千元折算1 日，尚
    難謂符合罪刑相當原則與自由裁量權之內部界限。被告上訴
    仍執陳詞否認犯行雖無理由，然其上訴亦指摘原判決量刑過
    重，尚非無據，且原判決亦有前揭可議之處，自應由本院將
    原判決撤銷改判。
四、爰審酌被告將帳戶存摺、金融卡、密碼、印章任意交予他人
    詐騙財物，造成犯罪偵查困難，致使此類犯罪手法層出不窮
    ，危害交易秩序與社會治安，及被害人甲○○遭詐騙匯入其
    上開帳戶之金額為40萬元，被告犯罪後始終未坦承犯行，難
    認犯後有悔意，缺乏為自己行為負責之態度，兼衡被告僅高
    職畢業，學歷智識不高，離婚、育有1 名7 歲女兒之生活狀
    況等一切情狀，量處如主文第二項所示之刑，並諭知易科罰
    金之折算標準，以資懲儆。
據上論斷，應依刑事訴訟法第455 條之1 第1 項、第3 項、第36
9 條第1 項前段、第364 條、第299 條第1 項前段，刑法第30條
第1 項前段、第2 項、第339 條第1 項、第47條第1 項、第41條
第1 項前段，刑法施行法第1 條之1 第1 項、第2 項前段，判決
如主文。
本案經檢察官李安蕣到庭執行職務。
中    華    民    國    99    年    5     月    31    日
                  臺灣桃園地方法院刑事第八庭
                      審判長法  官   林惠霞
                            法  官   葉藍鸚
                            法  官   張明儀
以上正本證明與原本無異。
本件不得上訴。
                            書記官   邱仲騏
中    華    民    國    99    年    5     月    31    日

司法院資訊處製作；財團法人民間司法改革基金會備份。
